【裁判字號】    88,訴,2312
【裁判日期】    890202
【裁判案由】    強盜
【裁判全文】
臺灣高雄地方法院刑事判決                        八十八年度訴字第二三一二號
    公  訴  人  臺灣高雄地方法院檢察署檢察官
    被      告  甲○○
右列被告因竊盜案件，經檢察官提起公訴（八十八年度偵緝字第一五○六號），本院
判決如左：
    主  文
甲○○無罪。
    理  由
一、公訴意旨略以：被告甲○○意圖為自已不法之所有，於民國八十八年二月十七日
    上午二時五十分許之夜間時分，侵入丁○○位於高雄市○○區○○街六十八巷十
    一之二號住處（侵入住宅部分未據告訴），竊取丁○○所有之新台幣（下同）二
    百六十元，得手後，正欲離去時，為返家之丁○○當場發現，竟為脫免逮捕，施
    以強暴，將丁○○推倒在地，致之手掌、臀部受有擦傷等傷害，長褲亦因而破損
    （傷害及毀損部分均未據告訴），因認被告涉犯刑法第三百二十九條之準強盜罪
    嫌。
二、按犯罪事實應依證據認定之，無證據不得推定其犯罪事實。又不能證明被告犯罪
    者，應諭知無罪之判決，刑事訴訟法第一百五十四條、第三百零一條第一項分別
    定有明文。次按刑法準強盜罪，係以竊盜或強奪為前提，在脫免逮捕之情形，其
    竊盜或搶奪既遂者，即以強盜既遂論，如竊盜或搶奪為未遂，即以強盜未遂論，
    但竊盜或搶奪不成立時，雖有脫免逮捕而當場施以強暴、脅迫之情形，除可能成
    立他罪外，不能以準強盜罪論，最高法院六十八年台上字第二七七二號判例可資
    參照。
三、訊據被告甲○○固不諱言有於右揭時、地，侵入被害人丁○○上開住處，並為脫
    免追捕而以手推開丁○○致之受傷等事實，惟堅決否認有竊盜或準強盜等犯行，
    並辯稱：伊是晚係為找尋某不知真實姓名，綽號「明仔」的朋友，因印象中其係
    住於被害人上開住處，且門亦未上鎖，乃探頭入內觀望，適巧被害人丁○○返家
    並質疑伊可能有偷竊犯行，伊惟恐過去竊盜前科對伊日後不利，遂欲逃跑，經被
    害人自後追趕，情急之下才將之推倒，伊並無竊盜或準強盜行為，另警訊時，在
    伊身上起出之現金二百六十元，係伊所有之物，並非自被害人家中竊取所得等語
    。而本件公訴人認被告涉犯上開罪嫌，無非係以被害人丁○○於警訊時之指訴及
    贓物領據一紙為其論罪之主要依據。經查：
（一）被害人丁○○上開住處，當晚門並未上鎖，於返家時因見被告自其住處走出，
      質疑被告可能有竊盜等不法行為，遂於質問後欲加以逮捕，拉扯中致被告攜帶
      之黑色手電筒一支掉落於屋外，且於追趕時，因被害人抓住被告衣角，被告乃
      轉頭以揮手方式掙脫等事實，業據證人即被害人丁○○於警訊及本院審理時證
      述綦詳，核與證人即現場執勤警員丙○○、乙○○於本院審理時結稱：當日有
      民眾報案，我們到時是在住處門口巷子裡抓到被告的，手電筒是在住處外之洗
      衣機下面找到的等語相符，顯見被告是晚確有侵入丁○○上開住處，並於脫免
      逮捕中，掉落手電筒及推倒丁○○等事實，合先敘明。
（二）證人丁○○於警訊時雖陳稱：上開現金係其遭竊財物云云，然於本院審理時則
      結證稱：其家中是做生意的，所以屋內四處原即放置有零錢，被告身上起獲之
      金錢無法確認係其所有等語，其證言前後陳述不一，尚應調查其他積極證據以
      佐其實，酌以上開現金係被告為警逮捕後，在警局訊問時，自其身上起出，則
      上開現金究係偷竊所得或被告自身所有均有可能，尚難以臆測方法直接推測為
      被害人所有，再審以證人係本件被告非行之受害人，雙方復無利害糾葛，苟若
      上開現金係其所有，當於歷次偵、審中確認無訛，何須於本院審理時為有利於
      被告之證言，是其警訊所陳，應係見被告自其住處走出，直覺認為上開現金係
      其所有所致，其於本院所為證言堪可採信，考其於本院所陳，尚無從證諸上開
      現金係自被害人住處竊取所得。
（三）再審以被告辯稱：當晚係為找尋綽號「明仔」之朋友，而無意間探頭進入被害
      人住處找尋部分非實，而認定被告係意圖行竊而侵入被害人丁○○上開住處，
      依上開說明，既無從就被告身上起獲之現金認係被害人失竊之物，而被害人亦
      僅目擊被告甫欲自其住處離去之際，相較以觀，充其量僅足確認被告當晚有侵
      入他人住宅之舉，尚無足認定被告已有竊盜之著手行為，至實施強暴以便脫逃
      行為，原係竊盜應以強盜論之加重要件行為，茲竊盜罪嫌既不成立，則其前提
      要件不存在，按之刑法第三百二十九條或同法第三百三十條之規定，既未適合
      ，自不能以強盜論（最高法院二十九年滬上字第七號判例可資參照）。綜上觀
      之，被告上開行為既與準強盜罪或竊盜罪之構成要件不符，而本院復查無其他
      積極證據，足資審認被告有公訴人所指之上開犯行，既不能證明被告犯罪，揆
      諸前揭說明，依法自應為無罪之諭知。
據上論斷，應依刑事訴訟法第三百零一條第一項，判決如主文。
中      華      民      國    八十九    年    二      月        二      日
                                臺灣高雄地方法院刑事第一庭
                                    法  官    邱基峻
右正本證明與原本無異。
如不服本判決，應於判決送達後十日內，向本院提出上訴狀。
                                    書記官    王美玲
中      華      民      國    八十九    年     二     月        三      日


司法院資訊處製作；財團法人民間司法改革基金會備份。
